【裁判字號】    98,訴,838
【裁判日期】    990121
【裁判案由】    殺人未遂等
【裁判全文】
臺灣苗栗地方法院刑事判決               98年度訴字第838號
公  訴  人  臺灣苗栗地方法院檢察署檢察官
被      告  乙○○
            甲○○
上二人共同
指定辯護人  本院公設辯護人  丁○○
上列被告等因殺人未遂等案件，經檢察官提起公訴（98年度偵字
第2896號），本院判決如下：
    主  文
甲○○共同犯傷害罪，處有期徒刑肆月，如易科罰金，以新臺幣
壹仟元折算壹日，扣案之電擊棒壹枝沒收。又犯毀損罪，處拘役
參拾日，如易科罰金，以新臺幣壹仟元折算壹日。
乙○○犯傷害人致重傷罪，累犯，處有期徒刑肆年，扣案之電擊
棒壹枝沒收。
    犯罪事實
一、
(一)、乙○○前因違反電子遊戲場業管理條例案件，經本院於民國
    96年11月8 日以96年苗簡字第958 號判決判處有期徒刑3 月
    ，嗣減為有期徒刑1 月又15日確定，甫於97年3 月25日易科
    罰金執行完畢。
(二)、詎乙○○猶不知悔改，因獲悉甲○○遭丙○○毆打乙事後，
    即向甲○○提議教訓丙○○，其二人即共同基於傷害人身體
    之犯意聯絡，於98年2 月17日晚間9 時許，由甲○○駕駛車
    號3F-3729 號自用小客車，搭載乙○○前往苗栗縣苗栗市○○街附近等候就讀育民工商夜間部之丙○○下課，繼於同日
    晚間9 時30分許，乙○○、甲○○二人發現丙○○駕駛戊○○所有車號1766-HN 號自用小客車經過上址育民街附近，甲○○旋即駕車在上開育民街57巷口附近將丙○○攔下，並攜
    帶其所有之木棒及電擊棒各1 枝，與未攜帶任何兇器之乙○○先後下車，因丙○○態度不佳，甲○○未與乙○○謀議，
    即自行基於毀損之犯意，攜持木棒敲擊損壞丙○○所駕駛上
    開766-HN號自用小客車之擋風玻璃，致該擋風玻璃破裂，足
    以生損害於管領權人丙○○及所有人戊○○。
(三)、丙○○見此情狀即下車逃跑，乙○○旋返身自甲○○所駕駛
    上開自用小客車內取出甲○○事先不知情而由乙○○預藏車
    內其所有之1 把西瓜刀，趨身上前砍向丙○○，致其受有左
    前臂開放性傷口併尺骨骨折及肌腱斷裂（14公分）之傷害，
    丙○○隨另往育民街57巷21號方向逃跑，甲○○、乙○○隨
    即分持電擊棒、西瓜刀繼續追逐丙○○至前揭育民街57巷21
    號附近死巷內，甲○○先以電擊棒電擊丙○○，惟因丙○○
    閃躲而未成傷，甲○○見丙○○業已受傷，遂決定停止接續
    傷害丙○○，並即刻出聲阻止乙○○接續砍傷丙○○。詎乙○○主觀上仍承前開之傷害犯意，接續持該把鋒利之西瓜刀
    往丙○○左右下半身揮砍數刀，詎因丙○○以右手阻擋，致
    其右手掌遭砍落，而受有右側腕關節開放性截肢，影響手部
    功能甚鉅，殘存功能性障礙該重大難治之重傷害，及左上臂
    （14公分）、左腰部（18公分）及右臀部（12公分）撕裂傷
    併肌肉損傷、右大腿開放性傷口（24公分）併股四頭肌腱斷
    裂等傷害。
(四)、嗣乙○○即搭乘甲○○前所駕駛之自小客車，驅車逃離現場
    ，並將供犯罪所用之西瓜刀丟入後龍溪，木棒則隨手丟棄現
    場。未久，乙○○、甲○○返家後見新聞報導此事，深感恐
    懼，而於有偵查權限之機關或公務員尚未發覺其等為犯罪行
    為人前，旋於隔日即同年2 月18日下午4 時許，共同前往苗
    栗縣警察局苗栗分局南苗派出所自首犯罪接受裁判，並交出
    電擊棒1 支，而為警查獲上情。
二、案經乙○○、甲○○自首及丙○○訴由苗栗縣警察局苗栗分
    局移送臺灣苗栗地方法院檢察署檢察官偵查起訴。
    理  由
一、證據能力部分
  (一)證人丙○○於偵訊中之供述：
    現行刑事訴訟法對於詰問制度之設計，以同法第166 條以下
    規定之交互詰問為實踐，屬於人證調查證據程式之一環；與
    證據能力係指符合法律所規定之證據適格，而得成為證明犯
    罪事實存在與否之證據資格，性質上並非相同。偵查中檢察
    官為蒐集被告犯罪證據，訊問證人旨在確認被告嫌疑之有無
    及內容，與審判期日透過當事人之攻防，調查人證以認定事
    實之性質及目的，尚屬有別。偵查中訊問證人，法無明文必
    須傳喚被告使之得以在場，刑事訴訟法第184 條第2 項亦僅
    規定因發見真實之必要，得命證人與被告對質，是檢察官偵
    查中雖未命證人與被告對質，尚非違法。此項未經被告對質
    之被告以外之人於偵查中向檢察官所為之陳述，依刑事訴訟
    法第159 條之1 第2 項之規定，原則上屬於法律規定為有證
    據能力之傳聞證據，於例外顯有不可信之情況，始否定其得
    為證據。又現行刑事訴訟法關於行通常審判程序之案件，為
    保障被告之反對詰問權，復對證人採交互詰問制度，其未經
    詰問者，僅屬未經合法調查之證據，並非無證據能力，而禁
    止證據之使用。此項詰問權之欠缺，非不得於審判中由被告
    行使以資補正，而完足為經合法調查之證據。倘被告於審判
    中捨棄對質、詰問權，自無不當剝奪被告對質、詰問權行使
    之可言（最高法院97年度台上字第1069號判決意旨參照）。
    查證人丙○○於98年9 月8 日檢察官偵訊時之供述，於審判
    程序雖未經被告及其辯護人進行交互（反對）詰問，惟上開
    未經被告及辯護人行使詰問權之證人丙○○於偵查中向檢察
    官所為之陳述，應屬未經完足調查之證據，非謂無證據能力
    （最高法院95年度台上字第6675號判決意旨參照），且被告
    及本院指定之辯護人，於本院審理中，復捨棄對證人丙○○
    之質問（本院卷第22頁），是徵諸前開說明，證人丙○○於
    偵訊時之證詞，應具有證據能力，且得作為論罪之依據（又
    丙○○於檢察官98年9 月8 日偵訊時，檢察官係以證人身分
    加以傳訊，並有命其具結在案【見偵卷第65頁】。有證人丙○○於偵訊中之供述，並無刑事訴訟法第158 條之3 應命具
    結而未具結之問題）。
  (二)證人即共同被告甲○○、乙○○於偵訊中之供述：
    又按偵查中檢察官訊問被告以外之共同被告，該共同被告所
    為之陳述，就屬於自己犯罪部分，乃被告之自白範疇；涉及
    其他共同被告犯罪事實者，則屬傳聞證據。若檢察官以被告
    身份傳喚訊問共同被告，或以證人身份傳訊並已依法令其具
    結者，則該共同被告不論係以被告，或證人身份於偵查中向
    檢察官所為之陳述，同屬傳聞證據。此項傳聞證據證據能力
    之有無，應依刑事訴訟法第159 條之1 第2 項之規定為斷（
    最高法院98年度台上字第7207號、97年度台上字第6258號判
    決意旨參照）。查本案共同被告即證人甲○○、乙○○於98
    年9 月8 日於檢察官偵訊時，就涉及其他共同被告所為之陳
    述，業已基於證人地位依法令其具結，而被告及本院指定之
    辯護人，於本院審理中，復捨棄以證人地位對證人即共同被
    告甲○○、乙○○之交互詰問（本院卷第22頁），是徵諸前
    開說明，共同被告即證人甲○○、乙○○於偵訊中之供述，
    應均具有證據能力，且均得作為論罪之依據。
  (三)再按醫師法第12條第1 項規定：醫師執行業務時，應製作病
    歷，並簽名或蓋章及加註執行年、月、日。第2 項規定：前
    項病歷，除應於首頁載明病人姓名、出生年、月、日、性別
    及住址等基本資料外，其內容至少應載明下列事項：一就診
    日期。二主訴。三檢查項目及結果。四診斷或病名。五治療
    、處置或用藥等情形。六其他應記載事項。因此，醫師執行
    醫療業務時，不論患者是因病尋求診療，或因特殊目的而就
    醫，醫師於診療過程中，應依醫師法之規定，製作病歷，此
    一病歷之製作，均屬醫師於醫療業務過程中所須製作之紀錄
    文書，而且每一醫療行為均屬可分，因其接續之看診行為而
    構成醫療業務行為，其中縱有因訴訟目的，例如被毆傷而尋
    求醫師之治療，對醫師而言，仍屬其醫療業務行為之一部分
    ，仍應依法製作病歷，則該病歷仍屬業務上所製作之紀錄文
    書，與通常之醫療行為所製作之病歷無殊，自屬刑事訴訟法
    第159 條之4 第2 款所稱從事業務之人於業務上所須製作之
    紀錄文書，而診斷證明書係依病歷所轉錄之證明文書，自仍
    屬本條項之證明文書（最高法院97年度上字第666 號判決意
    旨參照）。查卷附98年4 月2 日大千綜合醫院出具之丙○○
    乙種診斷證明書2 紙（見偵查卷第40至41頁），係從事醫療
    業務之人於業務上所製作之證明文書，如有不實非無可能擔
    負相關之刑責，且係醫師運用其專門的知識經驗，認識事物
    之法則，形成有關診斷結果之意見，該醫院之醫師與丙○○
    又僅係一般醫院與病患關係，與被告2 人亦無仇隙，並無顯
    無不可信之情況，依前揭判決之意旨，應認該診斷證明書具
    有證據能力。
  (四)再按被告以外之人於審判外之陳述，雖不符刑事訴訟法第15
    9 條之1 至第159 條之4 之規定，但經當事人於審判程序同
    意作為證據，法院審酌該言詞陳述或書面陳述作成時之情況
    ，認為適當者，亦得為證據，同法第159 條之5 第1 項定有
    明文。查證人黃政翰（見偵查卷第29、30頁）、丙○○（見
    偵查卷第23至25頁）、戊○○（見偵查卷第31至33頁）於警
    詢中所為之陳述、大千綜合醫院（下稱大千醫院）98年9 月
    30日（98）千醫字第98100006號函（見偵查卷第69頁），被
    告、辯護人及檢察官於本院審理時均同意有證據能力（見本
    院卷第36、38頁），本院審酌上開證據資料製作時之情況，
    尚無違法不當及證明力明顯過低之瑕疵，參酌各該審判外供
    述證據製作當時之過程、內容、功能等情況，尚具備合法可
    信之適當性保障，認為以之為證據尚屬適當，揆諸上開規定
    ，前揭證據資料應均有證據能力。
  (五)扣案之電擊棒1 枝，非屬供述證據，自無傳聞法則之適用，
    且與本案待證事實具有自然關聯性，而上開物證經偵辦員警
    依法定程序合法搜取扣得，當有證據能力。
  (六)卷附照片均係依機器之功能，攝錄實物形貌而形成之圖像，
    乃係以科學、機械之方式，對於當時狀況所為忠實且正確之
    紀錄，並非人類意思表達之言詞或書面陳述，不含供述要素
    ，且係為保全拍攝當時該物品或現象所呈現之情景，於證據
    方法而言，具有與該物品或現象相同之效用，乃屬物證之一
    種，性質上應屬於非供述證據，無傳聞法則之適用，當不在
    刑事訴訟法第159 條第1 項規定「被告以外之人於審判外之
    言詞或書面陳述」之範圍內，自無傳聞法則之適用（最高法
    院97年度台上字第3854號判決、98年台上2635號判決意旨參
    照）。查上開照片均非實施刑事訴訟程序之公務員因違背法
    定程序而取得，且與本案待證事實具有自然之關連性，又非
    有傳聞法則之適用，自亦有證據能力。
二、實體部分
  (一)關於被告甲○○毀損車號1766-HN 號自用小客車車前擋風玻
    璃部分：
    上揭事實，業據被告甲○○於警詢、偵查中及本院審理時坦
    承不諱（見偵查卷第17、61頁，本院卷第20頁），核與證人
    即共同被告乙○○、證人丙○○、戊○○於警詢及偵查中所
    述情節相符（見偵查卷第8 、23之1 、60、63頁），復有車
    號1766-H N號自用小客車車輛擋風玻璃毀損情形照片2 張（
    見偵查卷第47頁）在卷可佐，足見被告甲○○之行為確已物
    理地毀損，滅卻車號1766-HN 號自用小客車車前擋風玻璃之
    效用及價值，是被告甲○○上揭自白與事實相符，應堪採信
    ，其涉犯毀損罪之事證明確，堪以認定。
  (二)關於被告甲○○、賴育昇共同傷害被害人丙○○部分。
  1.被告2 人於上開時、地共同謀議教訓被害人丙○○，由被告
    甲○○攜帶電擊棒、木棒各1 枝，並開車搭載被告乙○○前
    往苗栗縣苗栗市育民工商附近等候丙○○，其2 人發現被害
    人丙○○駕駛之車輛後，先由被告甲○○攜持木棒敲擊損壞
    該車之擋風玻璃，被告乙○○見被害人丙○○下車逃離，旋
    即持其自行攜帶之1 把西瓜刀，趨身上前砍傷被害人丙○○
    左手，致被害人劉坦彥受有左前臂開放性傷口併尺骨骨折及
    肌腱斷裂（14公分）之傷害，嗣被告2 人又追逐被害人丙○○至苗栗市○○街57巷21號前，由被告甲○○持電擊棒攻擊
    被害人丙○○，然因被害人丙○○閃躲而未遭電擊受傷，被
    告甲○○見被害人丙○○前已遭被告乙○○砍傷，旋停止其
    傷害之犯意，另出聲阻止被告乙○○接續傷害被害人丙○○
    ，且先行返回駕駛車輛準備離去等情，亦據被告2 人於本院
    審理時供明在卷，且與證人即被害人丙○○於警詢及偵查中
    （見偵查卷第23之1 頁、第63頁）證述之情節大致相符，又
    被害人丙○○因此受有上開左前臂開放性傷口併尺骨骨折及
    肌腱斷裂（14公分）之傷害乙節，亦有大千綜合醫院98年4
    月2 日乙種診斷證明書1 紙在卷可稽（見偵查卷第40頁），
    此外，復有電擊棒1 枝扣案可證，是被告2 人共同傷害被害
    人丙○○之犯行，亦堪認定（至被告乙○○犯傷害罪因而致
    被害人丙○○重傷害部分，詳後述）。
  2.至被告甲○○持電擊棒電擊被害人丙○○，固未成傷，雖據
    證人丙○○證述在卷，亦為被告甲○○所不爭。然按共同實
    施犯罪行為之人，在合同意思範圍內，各自分擔犯罪行為之
    一部，相互利用他人之行為，以達其犯罪之目的者，即應對
    於全部所發生之結果，共同負責，亦即共同正犯，乃係在合
    同意思範圍以內，各自分擔犯罪行為之一部，互相利用他人
    之行為，以達其犯罪之目的；故各共同正犯者間，非僅就其
    自己實施之行為負責，並應在犯意聯絡之範圍內，對於其他
    共同正犯所實施之行為，亦共同負責（最高法院28年上字第
    3110號號判例、71年度台上字第916 號判決參照）。查被告
    甲○○與被告乙○○就傷害部分既已有犯意聯絡，已為被告
    甲○○自承在卷（見偵查卷第62頁），而被告甲○○雖供稱
    事先未預見被告乙○○攜帶西瓜刀，但見到被告乙○○持西
    瓜刀傷害被害人丙○○時，仍與被告乙○○共同追逐被害人
    丙○○至前址育民街57巷21號前，係因持電擊棒電擊未果，
    且於該時看見被害人丙○○遭被告乙○○砍傷後，始出聲阻
    止被告乙○○接續傷害被害人丙○○，已據被告甲○○坦承
    在卷（見偵查卷第23之1 頁、第63頁），可見被告甲○○就
    被告乙○○持西瓜刀砍傷被害人丙○○左前臂部分，確係在
    其等合同意思範圍內，利用被告乙○○之行為，達成其等傷
    害被害人丙○○之目的，因此，被告甲○○與被告乙○○共
    同傷害被害人丙○○致其受有普通傷害之犯行亦堪認定，是
    起訴書認被告甲○○係單獨犯普通傷害罪乙節，尚有誤會。
  3.按結果加重犯對於加重結果之發生，並無主觀上之犯意可言
    ，共犯中之一人所引起之加重結果，其他共犯應否同負加重
    結果之全部刑責，端視其就此加重結果之發生，於客觀情形
    能否預見，而非以各共犯之間，主觀上對於加重結果之發生
    ，有無犯意之聯絡為斷（最高法院93年度台上字第260 號判
    決、第4858號判決參照）。查被告甲○○雖見被告乙○○持
    西瓜刀砍向被害人丙○○之左手臂，且與其共同追逐被害人
    丙○○，惟見被害人丙○○左前臂已受傷，且電擊未果後，
    即停止接續傷害之犯意，並出聲阻止被告乙○○接續傷害被
    害人，並返回駕車欲離去現場，此情為被告2 人所自承，是
    被告甲○○對於被告乙○○事後又接續持刀傷害被害人丙○○部分，主觀上顯無傷害之犯意聯絡，客觀上亦無積極證據
    足資證明其利用共犯乙○○之行為以達其原定犯輕罪之目的
    ，且本件公訴人復未舉證以證被告甲○○對於所可能發生之
    重傷害結果有客觀上之預見可能性，是自難令被告甲○○對
    被告乙○○傷害致被害人丙○○重傷害之結果共同負擔罪責
    。
  (三)關於被告乙○○傷害被害人丙○○致重傷害部分。
  1.被告乙○○對於在上揭時、地，持西瓜刀砍傷被害人丙○○
    ，經送醫急救，進行斷肢顯微重接手術及傷口清創及肌腱、
    肌肉縫合手術等，被害人丙○○仍因此受有右側腕關節開放
    性截肢、左前臂開放性傷口併尺骨骨折及肌腱斷裂（14公分
    ）、左上臂（14公分）、左腰部（18公分）及右臀部（12公
    分）撕裂傷併肌肉損傷、右大腿開放性傷口（24公分）併股
    四頭肌腱斷裂之傷害等情均坦承不諱，核與證人即被害人丙○○證述之情節相符，且經證人即被告甲○○證述明確，復
    有前揭診斷證明書2 份（見偵查卷第40、41頁）、現場照片
    6 張（見偵查卷第48至50頁）在卷可憑。又本件經臺灣苗栗
    地方法院檢察署就被害人丙○○所受傷害之情形函詢大千醫
    院結果，覆稱：「丙○○（被害人）之右手脕完全性截掌，
    影響手部功能甚鉅，會有殘存功能性障礙，應屬刑法第10條
    第6 項【按應為第4 項第6 款之誤】其他於身體或健康，有
    重大不治或難治之傷害中所敘述之『難治之傷害』，有該醫
    院98年9 月30日（98）千醫字第98100006號函乙紙在卷可憑
    （見偵卷第69頁），參以被害人丙○○於本院審理時亦證稱
    ：右手現在完全不能使力，亦不能動等語（見本院卷第50頁
    ），是其所受之傷害，核與刑法第10條第4 項第6 款所定「
    其他於身體，有重大難治之傷害」之要件相符，故被告乙○○有持西瓜刀傷害被害人丙○○之行為，且被害人丙○○因
    此受有重傷害之結果，應無疑義。
  2.惟按殺人未遂與傷害之區別，應以加害人有無殺意為斷，以
    戕害他人生命之故意，著手於刺殺之實行而未發生死亡之結
    果，為殺人未遂；倘無使人喪失生命之故意，僅在使其身體
    、健康受到傷害，則為傷害罪，二罪皆發生傷害之結果，祗
    其主觀犯意及身體傷害程度不同而已（最高法院84年度台上
    字第3179號判決意旨可資參照）。惟認定行為人究有無殺意
    ，基本上應按客觀上行為人究為如何之行為加以推認，而在
    認定有無殺意基準之情況證據中，則應檢討行為人係持用如
    何之兇器（兇器之種類、形狀、性能）、兇器之用法（出力
    情形、使用之次數、對方抵抗之有無、與被害人之位置關係
    ）、創傷之部位、創傷之程度，以及動機為何，犯行後之行
    動、行為人與被害人之關係等相關基準，綜合加以判斷，應
    尚難單以被害人丙○○創傷之程度及所用兇器之利鈍，據為
    判斷有無殺意之唯一標準。經查：
  (1)本件係因被告甲○○前遭被害人丙○○欺壓，被告乙○○始
    向被告甲○○提議教訓被害人丙○○等情，已據被告2 人供
    承在卷，訊之被告甲○○於偵查中供稱：「（‧‧所謂教訓
    是指甚麼？）打人打車。」等語（見偵查卷第62頁），被告
    乙○○於本院審理時亦供稱：「（有無過節？）沒有，只是
    為了甲○○出氣。」等語（見本院卷第46頁），顯見被告乙○○與被害人丙○○之間，並無何仇隙，其等僅係單純教訓
    被害人而已，是認被告乙○○應無殺人之動機存在。
  (2)又被害人丙○○身高為183 公分、被告乙○○身高為175 公
    分等情，業據被告乙○○、被害人丙○○於本院審理時陳述
    明確，本院再就雙方相對姿勢之高度當庭勘驗結果，被告乙○○以手持刀之高度，可以對準被害人丙○○之胸口及頭部
    等要害部位，有本院審理筆錄在卷可稽（以上均見本院卷第
    45頁），可見依雙方之身材、高度及案發當時相臨之位置，
    被告乙○○在體型上、施力上均足以持刀往被害人丙○○之
    頭部、頸部、胸部等重要之致命部位揮砍，然觀之被告乙○○持刀砍向被害人丙○○所致傷勢，均在手、腳、腰側及臀
    部等位置，且腰部之傷勢為皮肉傷，並無傷到內臟（本院卷
    第50頁），而非足以導致死亡結果之重要部位，益徵被告乙○○應無致被害人丙○○於死之主觀犯意。
  (3)再者，被告2 人追逐被害人丙○○至前址育民街57巷21號時
    ，現場僅有被害人1 人，並無其他人在場等情，業據被告乙○○於本院審理時供述明確（見本院卷第46頁），而該巷弄
    係死巷，無其他出口，亦據證人丙○○證述無訛（見偵查卷
    第23之1 頁），並有現場照片4 幀在卷足憑（見偵卷第48頁
    、50頁），顯見案發現場係被告乙○○遂行殺人犯行之最有
    利所，佐以證人黃政翰於警詢中亦證稱：我一進入巷子裡，
    就發現被害人站在巷子的最裡面，叫我幫他撿手，然後他就
    倒下等語（見偵查卷第30頁），堪認被告乙○○持刀砍傷被
    害人丙○○後，於證人黃政翰未發現之前，被害人丙○○尚
    處於站姿且意識清楚，衡情，被告乙○○倘若有意致被害人
    於死，在該無人發覺之死巷弄內，大可繼續殺害被害人，然
    被告乙○○卻未如此為之，反與被告甲○○在砍傷被害人丙○○後，轉身逃離現場，核與其等供稱僅係教訓被害人之情
    狀相符，是本件尚難遽認被告乙○○當時有殺人之故意。
  (4)至被告乙○○持刀揮砍之行為，固造成被害人丙○○受有右
    側腕關節開放性截肢之重傷害，然訊之被告乙○○供稱：我
    是要砍他下半身，但是他用手擋，所以砍斷他的手等語（見
    偵查卷第60頁、本院卷第40頁），與證人即共同被告甲○○
    供稱：「就用西瓜刀砍綽號小六（經查為丙○○）之男子的
    腳，小六用手來擋所以才會將他的手砍斷。」等語（見偵查
    卷第17之1 頁）、證人丙○○亦證稱：「乙○○又拿刀砍我
    的下半身。」等語（見偵查卷第63頁），互核相符，是可認
    定被告乙○○當時確係朝被害人丙○○下半身揮砍，要無攻
    擊上半身之犯意及行為；再依據一般社會經驗，被害人丙○○當時急欲逃跑，則被告乙○○揮砍被害人下半身，阻其逃
    離，尚與一般常情無違，是本件亦不得以被害人丙○○所受
    傷害已達重傷害之程度，而遽謂被告有重傷害之故意。
  (5)至於被告乙○○傷害被害人丙○○所持用之該把西瓜刀連同
    刀柄固有約60公分長，此節業據被告乙○○於98年9 月8 日
    偵訊時陳稱在卷（見偵查卷第64頁），衡諸該把西瓜刀之長
    度及鋒利情形，固難認不具足以使被害人發生死亡結果之形
    狀及性能，惟足以使被害人發生死亡結果之兇器，非惟鋒利
    刀械而已，吾人通常使用之繩索及領帶等，亦均具有足以使
    人死亡之性能及形狀，是於論理上究不得徒憑該端，即遽認
    被告乙○○有殺害人之犯意。
  3.次按加重結果犯，以行為人能預見其結果之發生為要件，所
    謂能預見乃指客觀情形而言，與主觀上有無預見之情形不同
    ，若主觀上有預見，而結果之發生又不違背其本意時，則屬
    故意範圍；刑法第277 條第2 項後段之傷害致人於重傷罪，
    屬於加重結果犯之一種，須有傷害之行為及重傷之結果，且
    傷害與重傷，具有相當因果聯絡關係，而行為人對於加重結
    果之發生，有預見者，始能成立（最高法院47年台上字第92
    0 號判例、81年度台上字第3843號判決意旨參照）。被告乙○○雖僅基於傷害之故意而持西瓜刀攻擊被害人丙○○，但
    依案發當時之客觀情形而言，被告乙○○持銳利之西瓜刀攻
    擊被害人丙○○，可能造成被害人丙○○受重傷結果，當有
    預見可能，被告乙○○能預見而不預見，持西瓜刀接續傷害
    被害人丙○○，致其右手腕完全性截掌，影響手部功能甚鉅
    ，仍有殘存功能性障礙等難治之重傷害，及就事後客觀予以
    審查，認為被害人丙○○所受上開重傷，確因被告乙○○之
    傷害行為所引起，足以發生此項重傷害加重結果，被告乙○○傷害被害人丙○○之行為，與被害人丙○○之重傷害加重
    結果間，亦有相當因果關係。
  4.綜上所述，本件事證已臻明確，被告甲○○所為毀損及共同
    傷害之犯行，被告乙○○所為傷害致重傷害之犯行，均洵堪
    認定，均應依法論科。
三、論罪科刑：
  (一)核被告甲○○所為，係犯刑法第277 條第1 項傷害罪與同法
    第354 條之毀損罪：被告乙○○所為，則係犯刑法第277 條
    第2 項後段之傷害致重傷害罪。
  (二)公訴意旨雖認被告乙○○係犯刑法第271 條第2 項、第1 項
    之殺人未遂罪，然被告乙○○主觀上係基於傷害之犯意，為
    傷害之行為致生重傷害之結果，並無殺人之犯意，已如前述
    ，惟本件起訴之基本社會事實相同，本院自得予以審理，並
    依法變更起訴法條。
  (三)被告2 人就傷害被害人丙○○（普通傷害）部分，有犯意聯
    絡及行為分擔，為共同正犯。
  (四)被告乙○○前於96年間，因違反電子遊戲場業管理條例案件
    ，經本院以96年度苗簡字第958 號判決，判處有期徒刑3 月
    ，減為有期徒刑1 月又15日，甫於97年3 月25日易科罰金執
    行完畢，有臺灣高等法院被告前案紀錄表在卷可稽（見本院
    卷第4 至5 頁），其於前案徒刑執行完畢後5 年內故意再犯
    本件有期徒刑以上之本罪，為累犯，應依刑法第47條第1項
    之規定，加重其刑。
  (五)被告2 人於案發後隔日即98年2 月18日下午4 時許自行至苗
    栗縣警察局苗栗分局南苗派出所告知上開犯罪情節，業據被
    告2 人於警詢中供明在卷，並有刑事案件報告書在卷可證（
    見偵卷第2 頁），被告2 人於向有偵查權限之司法警察自首
    前，尚無人知悉本件被害人丙○○究係遭何人砍傷，亦據證
    人丙○○、黃政翰於警詢時證述屬實，足見有偵查犯罪權之
    機關或人員在被告2 人自首前尚不知本件犯罪者為何人，是
    被告2 人犯案後，主動向員警自首犯罪，為對未發覺之犯罪
    自首而接受裁判，爰依刑法第62條前段規定，均減輕其刑，
    另就被告乙○○之刑度部分，先加後減之。
  (六)爰審酌被告2 人不思以正當途徑解決紛爭，僅因被告甲○○
    與被害人丙○○前有糾紛，即以持木棒毀損車輛及分持電擊
    棒及西瓜刀傷害人身體之方式，教訓他人，造成被害人丙○○受有前述之傷勢，並致右手無法使力，事後復未與被害人
    丙○○達成和解，惟考量本件被告2 人犯後坦承犯行，勇於
    面對法律責任，兼衡被告甲○○、乙○○之學歷分別為高職
    、國中畢業之智識程度、生活狀況、犯罪之動機、目的、手
    段等一切情狀，各量處如主文所示之刑，併就被告甲○○所
    犯2 罪，均諭知易科罰金之折算標準，以資懲儆。
  (七)至扣案之電擊棒1 枝，係被告甲○○所有，供其等犯罪所用
    之物，業據被告甲○○供明在卷（見偵查卷第64頁），爰依
    刑法第38條第1 項第2 款之規定沒收之。而被告2 人持以犯
    案之木棒、西瓜刀部分，因已分別棄置在現場（本院卷第53
    頁）及丟棄在後龍溪（見偵卷第17之1 頁），且均未扣案，
    亦無證據證明現尚存在，爰不另為沒收之諭知，併此敘明。
據上論斷，應依刑事訴訟法第299 條第1 項前段、第300 條，刑
法第28條、第277 條第1 項前段、第2 項後段、第47條第1 項、
第62條前段、第41條第1 項前段、第38條第1 項第2 款，刑法施
行法第1 條之1 第1 項、第2 項前段，判決如主文。
本案經檢察官黃明正到庭執行職務。
中    華    民    國    99    年    1     月    21    日
                  刑事第一庭  審判長法  官  林 信 旭
                                    法  官  羅 貞 元
                                    法  官  林 卉 聆
以上正本證明與原本無異。
如不服本判決應於收受判決後10日內向本院提出上訴書狀，並應
應敘述具體理由。其未敘述上訴理由者，應於上訴期間屆滿後20
日內向本院補提理由書(均須按他造當事人之人數附繕本)「切勿
逕送上級法院」。
                                    書記官  楊 慧 萍
中    華    民    國    99    年    1     月    21    日
附記論罪法條：
中華民國刑法第277條
傷害人之身體或健康者，處 3 年以下有期徒刑、拘役或 1 千元
以下罰金。
犯前項之罪因而致人於死者，處無期徒刑或 7 年以上有期徒刑
；致重傷者，處 3 年以上 10 年以下有期徒刑。

司法院資訊處製作；財團法人民間司法改革基金會備份。
